【裁判字號】    97,消債更,1070
【裁判日期】    980110
【裁判案由】    更生事件
【裁判全文】
臺灣臺南地方法院民事裁定          97年度消債更字第1070號
聲  請  人
即 債 務人  甲○○
代  理  人  林國明律師
上列當事人聲請消費者債務清理事件聲請更生，本院裁定如下：
    主  文
聲請駁回。
聲請費用壹仟元由聲請人負擔。
    理  由
一、本件聲請意旨略以：聲請人即債務人甲○○之債務總額為新
    台幣（下同）2,695,691元，前曾依照中華民國銀行公會會
    員辦理消費金融案件無擔保債務協商機制，於民國95年7月
    20日與債權人台新國際商業銀行（下稱台新銀行）等9家銀
    行成立協商，每月應還款金額為25,173元。聲請人原經營昊
    欣有限公司（下稱昊欣公司），從事事務機器維修工作，因
    擴大經營及市場競爭成本提高、利潤下降，導致公司虧損負
    債，聲請人於95年5月間申請該公司暫停營業，並改以個人
    論件計酬之方式繼續從事修護機器之工作，然聲請人於96年
    5月間檢查發現罹患胃潰瘍及食道逆流，因此無法維持原來
    的工作，致收入減少，生活支出入不敷出，所經營之昊欣公
    司亦於97年6月11日解散，聲請人實有不可歸責於己致履行
    顯有重大困難之事由，而聲請人五年內雖曾從事營業活動，
    但平均每月營業額未逾20萬元，又聲請人之無擔保或無優先
    權之債務總額未逾1,200萬元，復未經法院裁定開始清算程
    序或宣告破產，為此，依消費者債務清理條例提出本件更生
    之聲請等語。
二、按債務人與金融機構協商成立者，不得聲請更生或清算，但
    因不可歸責於己之事由，致履行顯有重大困難者，不在此限
    ；本條例施行前，債務人依金融主管機關協調成立之中華民
    國銀行公會會員辦理消費金融案件無擔保債務協商機制與金
    融機構成立之協商，準用前項之規定，消費者債務清理條例
    第151條第5項、第6項分別定有明文。又聲請更生或清算不
    合程式或不備其他要件者，法院應以裁定駁回之，但其情形
    可以補正者，法院應定期間先命補正，亦為同條例第8條所
    明定。
三、經查：
  (一)聲請人於本件更生聲請前，已於95年7月20日依中華民國銀
    行公會會員辦理消費金融案件無擔保債務協商機制與台新銀
    行等金融機構成立協商，約定自95年8月份起，分80期，利
    率0%，每月25,173元分期清償，聲請人自95年8月10日起開
    始繳款，繳納19期後，至97年5月後即未再依約履行等情，
    此據聲請人提出之協商繳款紀錄說明及台新銀行97年9月23
    日台新債協97法清字第40217號函附協議書、無擔保債務還
    款計畫等件可憑（見本院卷第85頁、第137頁至第149頁）。
  (二)聲請人雖主張原經營之昊欣公司於95年5月間暫停營業，改
    以個人按件計酬方式繼續從事維修機器之工作，每月賺取
    35,000元，然因96年5月間罹患胃潰瘍及食道逆流，其所從
    事之工作多屬外勤維修，無法經常奔波勞動，致收入減少，
    昊欣公司並於97年6月11日辦理解散登記，聲請人實有不可
    歸責於己致履行顯有重大困難之事由云云，固提出經濟部97
    年6月12日經授中字第09732429190號函、92至96年度營利事
    業所得稅結算申報書、財團法人台灣基督長老教會新樓醫院
    診斷證明書、維護事務機器之領據明細等件影本為證（見本
    院卷第12頁至第17頁、第28頁至第29頁、第95頁至第10 0頁
    ）。然查：
    1.聲請人所經營之昊欣公司自95年5月20日申請停業登記起
      至97年6月25日辦理註銷登記止並無營業行為，而無營業
      稅或營利事業所得稅申報資料等情，此經本院依職權函詢
      財政部國稅局臺南市分局，有該局97年11月17日南區國稅
      南市三字第0970055904號函在卷為憑（見本院卷第196頁
      ）。
    2.又查，聲請人95年度分別自昊欣公司獲有租賃所得18,468
      元、昱鑫企業社獲有薪資所得112,290元，所得總額為130
      ,758 元，96年度則有股利所得140元、財產交易所得168,
      467元，所得總額為168,607元，亦經本院調閱聲請人之稅
      務電子閘門財產所得調件明細表在卷可稽（見本院卷第18
      5頁至第187頁），惟比對聲請人所陳報之收入內容可知，
      前述資料因源自稅務機關，須仰賴聲請人長期誠實申報始
      能正確反應其財產所得狀況，故亦僅具參考性質，無法僅
      憑該所得資料即認定聲請人於95、96年度之收入與其自述
      之內容相符，否則如聲請人僅有上述所得、財產，豈能在
      扣除生活費支出後，尚能繳納自95年8月10日起至97年4月
      止每月25,173元之協商分期款，故不能僅以稅務機關之所
      得財產資料即謂聲請人之所得、財產不足支付協商分期款
      。
    3.再者，聲請人自陳其於昊欣公司停業後即從95年5月間開
      始，改以論件計酬方式每月賺取35,000元等語（見本院卷
      第76頁），且觀諸聲請人提出上開領據明細（見本院卷第
      95頁至第105頁），聲請人分別於96年10月至97年9月每月
      自大日行受領12,000元之影印機維護費、96年1月5日至97
      年9月每月自昱鑫企業社受領8,000元之事務機維護費、97
      年1月至9月每月自南科影印店受領15,000元之事務機器維
      護費，尚難認聲請人在履行協商債務期間確有收入減少之
      情事。
    4.依上所述，聲請人於95年5月起即協商成立前之每月收入
      已為35,000元，係協商時已存在之事實，況聲請人與金融
      機構成立協商後，自95年8月起迄97年4月，皆能按期繳納
      協商金額已達19期，據此，聲請人應受該成立之協商所拘
      束，不許任意毀諾，以符合公平正義及誠信原則，而自難
      認聲請人於協商成立後有何經濟狀況重大變更，或有不可
      歸責於聲請人致履行協商顯有重大困難之事由。
  (三)末查，聲請人於協商成立時，除上該收入外，名下尚有臺南
    市○○區○○段67地號土地1筆及門牌號碼臺南市○○區○
    ○路557號建物1筆，復於96年7月5日有償賣予聲請人之兄趙
    宜武，由趙宜武陸續支付10,000元、120,000元、600,000元
    、750,000元、8,670,000元之買賣價金，並以前該價金代替
    聲請人向三信銀行、新光銀行、臺灣土地銀行分別清償594,
    182元、754,327元、8,688,384元借款等情，此據聲請人於
    本院調查時陳述明確，並當庭提出不動產買賣契約書影本在
    卷可按（本院卷第269頁至第271頁、第276頁至第279頁）。
    惟基於債權人平等原則，聲請人之資產理應作為全體債權之
    擔保，因此若有資產亦應平均償還各債權人，詎聲請人於協
    商成立後變賣其所有之不動產予其兄，僅以償還三信銀行、
    新光銀行、臺灣土地銀行等有擔保債權作為買賣不動產之對
    價，該交易行為應已害及其他債權人之權益，難認妥適，聲
    請人復主張其無力繳納協商款項，而於97年5月毀諾，亦難
    謂聲請人與債權銀行協商後，有何不可歸責於聲請人致其履
    行顯有重大困難之事由存在。
四、綜上所述，聲請人於消費者債務清理條例施行前，既已與金
    融機構之債權人依金融主管機關協調成立之中華民國銀行公
    會會員辦理消費金融案件無擔保債務協商機制成立協商，又
    無因不可歸責於己致履行顯有重大困難之事由，則本件聲請
    人聲請更生，顯然違背消費者債務清理條例第151條第5、6
    項之規定，且上開欠缺又屬無從補正，本院自應駁回其更生
    之聲請，爰裁定如主文。
中    華    民    國    98    年    1     月    10    日
                  民事第三庭  法  官  林福來
上為正本係照原本作成。
如不服本裁定，應於裁定送達後10日內，以書狀向本院提出抗告
，並繳納抗告費新臺幣1千元。
中    華    民    國    98    年    1     月    10    日
                              書記官  吳俊達


司法院資訊處製作；財團法人民間司法改革基金會備份。
